【裁判字號】    98,消債更,317
【裁判日期】    980521
【裁判案由】    更生事件
【裁判全文】
臺灣板橋地方法院民事裁定           98年度消債更字第317號
聲  請  人  甲○○原名黃順陣.
上列當事人因消費者債務清理事件，聲請更生，本院裁定如下：
    主  文
聲請駁回。
聲請費用由聲請人負擔。
    理  由
一、按債務人不能清償債務或有不能清償之虞者，得依本條例所
    定更生或清算程序，清理其債務，消費者債務清理條例第3
    條固定有明文。惟所謂「不能清償債務」，係指債務人欠缺
    清償能力，對於已屆清償期，且已受請求之債務之全部或主
    要部分，客觀上可預見其為一般且繼續的不能清償之財產狀
    態而言。又清償能力係由財產、信用、勞力三者構成，故雖
    無足夠財產，然如有良好之信用、優良之技術或持續不斷之
    勞力，即屬有清償債務之可能。次按聲請更生或清算不合程
    式或不備其他要件者，法院應以裁定駁回之，但其情形可以
    補正者，法院應定期間先命補正，復為同條例第8 條所明定
    。
二、本件聲請人向本院聲請更生，其主張略以：其有不能清償債
    務之情事，目前債務總金額為新臺幣（下同）850,432 元，
    消費者債務清理條例施行後，前已提出債權人清冊，以書面
    向最大債權金融機構美商花旗銀行股份有限公司（下稱美商
    花旗銀行）請求共同協商債務清償方案，嗣遭美商花旗銀行
    以「未能接受顯足以負擔之還款方案」核發前置協商不成立
    通知書，且其無擔保或無優先權之債務總額未逾1,200 萬元
    ，復未經法院裁定開始清算程序或宣告破產。為此，爰依法
    提出本件更生之聲請云云。
三、經查：聲請人主張前已提出債權人清冊，依消費者債務清理
    條例第151 條第1 項規定以書面向最大債權金融機構美商花
    旗銀行申請共同協商債務清償方案，惟協商不成立乙節，據
    其提出美商花旗銀行民國97年8 月5 日前置協商不成立通知
    書為據，固可信為真實。然依聲請人提出之收入切結書顯示
    ，聲請人每月薪資約為30,000元。基此，經本院審酌聲請人
    每月薪資所得與前置協商還款方案相較，顯然並未超出聲請
    人之償債能力，蓋所剩餘額（30,000元─7,692 元＝22,308
    元），仍然超過內政部公告97年度臺灣省每人每月最低生活
    費9,829 元（即依內政部公布之臺灣省97年度每人每月最低
    生活費約9,829 元之計算標準已足夠，而該最低生活費用金
    額係已包括食、衣、住、行等費用在內），即仍足供聲請人
    及依法應受其扶養之人（與配偶共同分擔2 子女）日常生活
    支出（9,829 ＋9,829 /2＋9,829 /2＝19,658）緣故，且參
    酌聲請人既已負債大於資產，本即應較一般人更節約支出，
    撙節開銷。基上，堪認前開美商花旗銀行所酌定之每月應還
    款條件，即前置協商之債權人所提議之協商條件應係在聲請
    人清償能力之範圍內，並無不能清償債務之情事。另佐以相
    對人現年僅40歲（58年次），距勞動基準法所定強制退休年
    齡65歲止，尚有得工作期間25年，亦非無清償債務之可能。
    從而，本件尚難認聲請人有何不能清償債務之情事或有何不
    能清償之虞情形，故聲請人主張之情節既與消費者債務清理
    條例第3 條所定要件不符，核其情形又屬無法補正，揆諸首
    開說明，本件聲請自不應准許。
四、又聲請人如認原前置協商還款條件仍屬過苛，惟聲請人既有
    固定且金額不訾之收入（另參見聲請人之收入切結書），而
    仍有清償債務之能力，自非不得再與其債權銀行進行協商，
    俾便求得適當之履債方式以資解決紛爭，併予指明。
五、爰依消費者債務清理條例第3 條、第8 條，裁定如主文。
中    華    民    國    98    年    5     月    21    日
                  民事第一庭法  官  黃若美
以上正本係照原本作成
如不服本裁定，應於裁定送達後10日內，以書狀向本院提出抗告
，並繳納抗告費新臺幣1千元
中    華    民    國    98    年    5     月    21    日
                            書記官  江怡萱


司法院資訊處製作；財團法人民間司法改革基金會備份。
